【裁判字號】    94,交易,517
【裁判日期】    950126
【裁判案由】    過失致死等
【裁判全文】
臺灣臺北地方法院刑事判決             94年度交易字第517號
公  訴  人  臺灣臺北地方法院檢察署檢察官
被      告  乙○○
上列被告因過失致死等案件，經檢察官提起公訴（94年度偵字第
9833號），本院判決如下：
    主  文
乙○○從事業務之人，因業務上之過失致人於死，處有期徒刑玖
月。緩刑參年。
    事  實
一、乙○○平日以駕駛車牌號碼7T-9098號自小客貨車運送幼稚
    園美工材料至其姊夫指定之地點為業，係以駕駛為其附隨業
    務之人。其於民國94年6月3日上午駕駛車牌號碼7T-9098號
    自小客貨車載送美工材料前往臺北縣土城市某客戶處後，駕
    駛上揭自小客貨車欲返回其位於臺北市北投區住處，於同日
    上午11時許，沿臺北市中正區○○○路○段西往東方向行駛
    ，途經臺北市中正區○○○路○段12號前，其原應注意行車
    前，詳細檢查煞車及手煞車確實有效，且應注意車前狀況，
    隨時採取必要之安全措施，而依當時天候雖雨，然日間有自
    然光線、路面平坦、無障礙物、視距良好等情形，並無不能
    注意之情形，適有林聖荃騎乘車牌號碼BTM-078號重型機車
    附載蔡佳玨，及甲○○○騎乘車牌號碼DQH-637號輕型機車
    遇紅燈臨停於該處時，乙○○竟疏未注意，並因操作車輛不
    當而煞車不及，先後撞及上開BTM-078號重型機車及DQH-637
    號輕型機車，林聖荃、蔡佳玨及甲○○○均因而倒地，致林
    聖荃受有左眼眶外側2.0x1.0公分鈍挫傷、口鼻流血及右耳
    道出血、右顴骨部8.0x2.0公分及3.0x1.0公分鈍挫傷及一處
    5.0x1.0公分挫裂傷、右側下頦部5.0x3.0公分鈍挫傷、下頦
    部骨折、左頰部6.0x2.0公分鈍挫傷、顱內出血、右側鎖骨
    部5.0x2.0公分鈍挫傷瘀青等傷害，蔡佳玨則受有右手擦傷
    、頸部扭傷之傷害，甲○○○受有左膝擦傷（乙○○所犯過
    失傷害部分業據蔡佳玨、甲○○○撤回告訴，詳如後述）；
    林聖荃經緊急送國立台灣大學醫學院附設醫院急救，於同日
    下午1時許，仍因顱骨骨折、顱內出血等傷勢過重而死亡。
    乙○○於肇事後，在其上開犯行未為任何有偵查犯罪職權之
    公務員已知悉前，留於現場向到場處理之警員表明其為肇事
    者而接受裁判。
二、案經臺北市政府警察局中正第二分局報告及蔡佳玨、何洪采
    燕告訴請臺灣臺北地方法院檢察署檢察官偵查起訴。
    理由
一、訊據被告乙○○對於上揭犯罪事實均坦承不諱，核與卷附之
    台北市政府警察局中正第二分局交通分隊道路交通事故補充
    資料表、現場圖、談話紀錄表、現場照片、車輛照片等相符
    ，而被害人林聖荃於本件車禍後受有左眼眶外側2.0x1.0公
    分鈍挫傷、口鼻流血及右耳道出血、右顴骨部8.0x2.0公分
    及3.0x1.0公分鈍挫傷及一處5.0x1.0公分挫裂傷、右側下頦
    部5.0x3.0公分鈍挫傷、下頦部骨折、左頰部6.0x2.0公分鈍
    挫傷、顱內出血、右側鎖骨部5.0x2.0公分鈍挫傷瘀青之傷
    勢，經送國立台灣大學醫學院附設醫院急救，仍因顱骨骨折
    、顱內出血等傷勢過重，於同日下午1時許不治死亡，業經
    臺灣臺北地方法院檢察署檢察官督同法醫相驗屬實，並有相
    驗筆錄、法醫驗斷書、相驗屍體證明書、相驗相片等在卷可
    證，堪認被告於上揭時、地，確實駕駛上揭車輛發生本件車
    禍，並造成被害人林聖荃死亡。又按駕駛人應注意行車前詳
    細檢查煞車確實有效，並應注意車前狀況，隨時採取必要之
    安全措施，並作隨時停車之準備，道路交通安全規則第89條
    第1項第1款及第94條第3項定有明文，且依當時天候雖雨，
    然日間有自然光線、路面平坦、無障礙物、視距良好等情形
    ，及依被告之智識、能力，並無不能注意之情事，竟仍疏未
    注意，肇致林聖荃因本件車禍而受有前述傷勢，經送醫救治
    後仍於當日下午1時許不治死亡，被告駕駛汽車顯有過失。
    再被害人確因本件車禍而死亡一節，已詳如前述，是被告駕
    車過失肇事行為與被害人死亡之結果間，自具有相當因果關
    係，堪信被告之自白與事實相符。故本件事證已明確，被告
    犯行堪以認定，應予依法論科。
二、被告乙○○平日以駕駛自小客貨車運送幼稚園美工材料至其
    姊夫指定之地點為業，業據被告自承在卷，其係以駕駛為附
    隨業務之人，是核其所為，係犯刑法第276條第2項從事業務
    之人，因業務上之過失致人於死罪。本件公訴人原起訴被告
    係犯刑法第276條第1項過失致死罪，惟蒞庭檢察官於本院95
    年1月13日審理時已當庭更正被告係以駕駛為業，所犯係刑
    法第276條第2項之業務過失致死罪，故無變更起訴法條之問
    題，併予敘明。被告於肇事後，在其上開犯行未為任何有偵
    查犯罪職權之公務員已知悉前，留於現場向到場處理之警員
    表明其為肇事者而接受裁判，此有乙○○之台北市政府警察
    局中正第二分局交通分隊道路交通事故談話紀錄表一紙（見
    偵查卷第34頁）及被告於本院95年1月13日庭訊陳述（見本
    院卷第61頁）附卷可稽，是被告既已向該管公務員申述犯罪
    事實，而不逃避接受裁判，已合於刑法第62條前段所定對於
    未發覺之犯罪自首而接受裁判之要件，應依該條規定減輕其
    刑。爰審酌被告並無前科、素行良好，有臺灣高等法院被告
    全國前案紀錄表可按，其因一時疏忽而肇事致人於死，造成
    無可挽救之遺憾，並使被害人家屬痛失至親，過失情節重大
    、犯罪所生危害亦甚重，但犯後旋即自首，且速與被害人家
    屬達成和解、賠償被害人家屬所受損害，有「和解書」附卷
    可資參佐，顯見被告確有悔意，及其智識程度等一切情狀，
    量處如主文所示之刑。末查，被告未曾受有期徒刑以上刑之
    宣告，其因一時疏慮，致罹刑章，已與被害人家屬達成和解
    、賠償被害人家屬所受損害，及其日後需再努力工作，以清
    償其籌措賠償金所負之債務，故認其經此偵審程序，當知所
    警惕，信無再犯之虞，因認對其所宣告之刑以暫不執行為適
    當，爰併宣告緩刑3年，以啟自新。
三、公訴意旨另以：被告乙○○因本件車禍致告訴人蔡佳玨則受
    有右手擦傷、頸部扭傷等傷害，甲○○○受有左膝擦傷之傷
    害，認被告另涉有刑法第284條第1項之過失上害罪嫌。然查
    刑法第284條第1項之過失傷害罪，依同法第287條之規定，
    須告訴乃論。茲據告訴人蔡佳玨、甲○○○分別於本院94年
    12月19日及94年11月21日準備程序中當庭撤回告訴，有筆錄
    在卷可稽（見本院卷第49頁背面、第14頁背面），惟此部分
    與前開經本院論罪科刑之業務過失致死部分，係一過失行為
    所造成，有想像競合犯之裁判上一罪關係，故均不另為不受
    理判決之諭知。
據上論斷，應依刑事訴訟法第299條第1項前段，刑法第284條第2
項、第62條前段、第74條第1款，罰金罰鍰提高標準條例第1條前
段，判決如主文。
本案經檢察官楊仲萍到庭執行職務。
中    華    民    國    95    年    1     月    26    日
                  刑事第一庭  審判長法  官  陳興邦
                                    法  官  劉素如
                                    法  官  林春鈴
以上正本證明與原本無異。
如不服本判決，應於判決送達後10日內，向本院提出上訴狀。
                                    書記官  羅欣宜
中    華    民    國    95    年    1     月    26    日
附錄本案論罪科刑法條：
中華民國刑法第276條：
因過失致人於死者，處2年以下有期徒刑、拘役或2千元以下罰金
。從事業務之人，因業務上之過失犯前項之罪者，處5年以下有
期徒刑或拘役，得併科3千元以下罰金。
中華民國刑法第284條：
因過失傷害人者，處 6 月以下有期徒刑、拘役或 500 元以下罰
金，致重傷者，處1年以下有期徒刑、拘役或500元以下罰金。
從事業務之人，因業務上之過失傷害人者，處 1 年以下有期徒刑
、拘役或1 千元以下罰金，致重傷者，處 3 年以下有期徒刑、
拘役或2千元以下罰金。


司法院資訊處製作；財團法人民間司法改革基金會備份。
